【裁判字號】    98,易,525
【裁判日期】    980611
【裁判案由】    侵占
【裁判全文】
臺灣臺南地方法院刑事判決               98年度易字第525號
公  訴  人  臺灣臺南地方法院檢察署檢察官
被      告  乙○○
上列被告因侵占案件，經檢察官提起公訴（97年度偵字第16059
號），被告就被訴事實為有罪之陳述，本院合議庭裁定由受命法
官獨任進行簡式審判程序，判決如下：
    主  文
乙○○犯如附表所示之業務侵占罪共四罪，各處有期徒刑陸月，
應執行有期徒刑拾月，緩刑貳年。
    事實及理由
一、犯罪事實：
    乙○○自民國九十四年間起，在雋絃有限公司所經營位於臺
    南市○○路○段二五二號一樓之「７─１１」便利商店擔任
    店員，負責補貨、清潔及收取現金之工作，為從事業務之人
    。詎其需款孔急，竟意圖為自己不法之所有，分別於附表所
    示之時間，收取如附表所示客戶所繳交之電信費、電費及信
    用卡費用後，未依規定繳回雋絃有限公司，而分別將之侵占
    入己（各次侵占之時間、所侵占之費用類型及金額均如附表
    所載）。嗣因如附表所示之客戶被催繳帳款而向雋絃有限公
    司反應，始查知上情。
二、證據名稱：
  (一)被告乙○○於警詢及偵審中之自白。
  (二)證人丙○○於警詢及偵查中之證述。
  (三)被告之履歷表及其書寫之道歉書、切結書、悔過書各一紙（
    見他字卷第四至一一頁）。
  (四)被害人連惠如之渣打銀行月結單影本二件（見他字卷第五一
    、五二頁）。
  (五)被害人莊秀麗之中國信託銀商業銀行信用卡帳單及便利商店
    收執聯影本各一件（見他字卷第五○、五一、五四頁）。
  (六)被害人方峙欽之花旗銀行全行代理收款傳票影本一紙（見他
    字卷第五一頁）。
  (七)被害人黃麗足之便利商店收執聯影本一件（見他字卷第五一
    頁）。
  (八)被害人黃幸如之台新銀行信用卡帳單及繳款人收執聯影本各
    一件（見他字卷第四八至四九、五一頁）。
  (九)被害人林月珍之遠傳電信股份有限公司代收機構傳票及臺灣
    電力公司電費銷帳聯、代收單位存查聯影本各一件（見他字
    卷第四五頁）。
  (十)被害人蘇照祥之臺灣電力公司電費通知及收據影本四件（見
    他字卷第二六至二八頁）。
三、核被告如附表編號一至四所為，均係犯刑法第三百三十六條
    第二項之業務侵占罪。被告所為四次業務侵占罪之犯意各別
    ，行為互殊，應予分論併罰。檢察官雖認附表編號二所示客
    戶方峙欽、黃麗足二人繳交費用之時間為九十七年二月間某
    日，與客戶莊秀麗繳交費用之時間非同一日，但被告供稱應
    係同一日（見本院卷第二九頁反面至第三○頁），且告訴人
    亦陳稱無法確定是否同一日（見本院卷第二九頁反面），是
    依卷內證據，並無法證明此三筆款項係被告於不同日收取，
    依罪疑有利於被告之原則，應為最有利於被告之認定，即認
    被告係同一日侵占，而衡諸常情，便利商店之店員於每日下
    班時，應將該日所收取之費用與下一時段上班之店員結算，
    自應認被告就同一日收取之款項係一次侵占入己之行為，併
    此敘明。爰審酌被告犯罪之動機、手段、侵占之金額、犯後
    與告訴人達成民事和解，並已全數賠償告訴人，及其智識程
    度、家庭狀況、犯罪後坦承犯行之態度等一切情狀，就其所
    為四件業務侵占分別量處如主文所示之刑，並定其應執行之
    刑。末查被告前未曾因故意犯罪受有期徒刑以上刑之宣告，
    有臺灣高等法院被告前案紀錄表一份在卷可按，其因一時需
    款孔急始觸犯刑章，並非惡性重大之人，且其犯後始終坦承
    犯行，並已賠償告訴人之損失，如上所述，堪認被告已知所
    悔悟，其經此偵審教訓，自當知所警惕，信無再犯之虞，本
    院因認被告前開宣告之刑以暫不執行為適當，爰併宣告緩刑
    二年，以啟自新。
四、應適用之法條：刑事訴訟法第二百九十九條第一項前段、第
    二百七十三條之一第一項、第三百十條之二、第四百五十四
    條第一項，刑法第三百三十六條第二項、第五十一條第五款
    、第七十四條第一項第一款，刑法施行法第一條之一第一項
    、第二項前段，判決如主文。
五、如不服本判決應於收受本判決後十日內向本院提出上訴書狀
    ，並應敘述具體理由。其未敘述上訴理由者，應於上訴期間
    屆滿後二十日內向本院補提理由書狀。
本案經檢察官甲○○到庭執行職務。
中    華    民    國    98    年    6     月    11    日
                  刑事第九庭    法  官  林欣玲
以上正本證明與原本無異。
                                書記官  鄭佩玉
中    華    民    國    98    年    6     月    11    日
附錄本案論罪科刑法條：
刑法第336條
對於公務上或因公益所持有之物，犯前條第 1 項之罪者，處 1
年以上 7 年以下有期徒刑，得併科 5 千元以下罰金。
對於業務上所持有之物，犯前條第 1 項之罪者，處 6 月以上
5 年以下有期徒刑，得併科 3 千元以下罰金。
前二項之未遂犯罰之。
附表：
 ┌──┬──────┬───────────┬─────────┐
 │編號│ 時      間 │所侵占之費用類型及金額│  宣    告    刑  │
 │    │  （民國）  │      （新臺幣）      │                  │
 ├──┼──────┼───────────┼─────────┤
 │ 一 │96年12月10日│客戶連惠如繳交之信用卡│乙○○犯業務侵占罪│
 │    │            │費用8,871元及電信費用 │，處有期徒刑陸月。│
 │    │            │702元，合計9,573元。  │                  │
 ├──┼──────┼───────────┼─────────┤
 │ 二 │97年2月3日  │客戶莊秀麗、方峙欽、黃│乙○○犯業務侵占罪│
 │    │            │麗足所繳交之信用卡費用│，處有期徒刑陸月。│
 │    │            │各14,139元、7,310元及 │                  │
 │    │            │10,660元，合計32,109元│                  │
 │    │            │。                    │                  │
 ├──┼──────┼───────────┼─────────┤
 │ 三 │97年2月13日 │客戶黃幸如繳交之信用卡│乙○○犯業務侵占罪│
 │    │            │費用7,039元、林月珍繳 │，處有期徒刑陸月。│
 │    │            │交之電信費用971元及電 │                  │
 │    │            │費1,068元，合計9,078元│                  │
 │    │            │。                    │                  │
 ├──┼──────┼───────────┼─────────┤
 │ 四 │97年2月17日 │客戶蘇照祥繳交之電費  │乙○○犯業務侵占罪│
 │    │            │1,514元、972元，合計  │，處有期徒刑陸月。│
 │    │            │2,486元。             │                  │
 └──┴──────┴───────────┴─────────┘


司法院資訊處製作；財團法人民間司法改革基金會備份。
